臺灣花蓮地方法院刑事判決　　　　　　　　96年度易字第33號
公　訴　人　臺灣花蓮地方法院檢察署檢察官
被　　　告　甲○○
　　　　　　　　　　（現於臺灣花蓮監獄花蓮分監另案執行）
被　　　告　乙○○
上列被告等因竊盜案件，經檢察官提起公訴（95年度偵字第6039
號），因被告2人於準備程序中就被訴事實為有罪之陳述，經本
院合議庭裁定由受命法官獨任進行簡式審判程序，判決如下：
    主  文
甲○○共同竊盜（犯罪事實欄一部分），累犯，處拘役肆拾日，
如易科罰金，以銀元參佰元即新臺幣玖佰元折算壹日。
甲○○共同攜帶兇器毀越安全設備竊盜（犯罪事實欄二部分），
累犯，處有期徒刑肆月，如易科罰金，以新臺幣壹仟元折算壹日
，扣案之手電筒壹支、電池伍顆、十字螺絲起子貳支，均沒收。
乙○○共同竊盜（犯罪事實欄一部分），處拘役貳拾日，如易科
罰金，以銀元參佰元即新臺幣玖佰元折算壹日。又共同攜帶兇器
毀越安全設備竊盜（犯罪事實欄二部分），處有期徒刑參月，如
易科罰金，以新臺幣壹仟元折算壹日，扣案之手電筒壹支、電池
伍顆、十字螺絲起子貳支，均沒收。緩刑貳年。
    事實及理由
一、本案除更正暨補充下述部分外，其餘犯罪事實、證據及應適
    用法條均引用檢察官起訴書之記載（如附件）：
(一)、事實欄補充部分：
    甲○○、乙○○係分別為中度、重度智障之人，對於外界事
    務之知覺、理會、判斷作用及自由決定意思之能力均呈現較
    普通人平均程度顯然減退之狀態之情況。
(二)、證據補充：「上開事實，業據被告甲○○、乙○○於本院準
    備程序及審理中坦承不諱，並有中華民國身心障礙手冊影本
    2紙」。
(三)、應適用法條補充部分；
　　按被告2人於犯罪事實欄一行為後，刑法業於民國95年7月 1
  　日修正施行（下簡稱新刑法）；又行為後法律有變更者，適
    用行為時之法律。但行為後之法律有利於行為人者，適用最
    有利於行為人之法律，修正後刑法第2條第1項及但書定有明
    文。
、關於累犯之認定部分，修正前刑法第47條規定：「受有期徒
    刑之執行完畢，或受無期徒刑或有期徒刑一部之執行而赦免
    後， 5年以內再犯有期徒刑以上之罪者，為累犯，加重本刑
    至2分之1」，新修正刑法第47條第 1項則做適度限縮，僅限
    於因「故意」再犯罪者，始有累犯加重規定之適用，惟本案
    被告甲○○係故意再犯罪本件犯罪事實欄一之行為，並非上
    開限縮範圍之效力所及，故新修正刑法並無較不利被告甲○
    ○之處。
、查關於易科罰金之折算標準，被告 2人犯罪事實欄一行為時
    之修正前刑法第41條第 1項前段、修正前罰金罰鍰提高標準
    條例第2條前段規定，應以銀元300元即新臺幣900元折算1日
    ；修正後刑法第41條第 1項前段則規定，以新臺幣1千元、2
    千元或3千元折算1日，比較新舊法之結果，以修正前之規定
    較有利於被告，應適用上開修正前之刑法對其論處。
、另被告 2人所為犯罪事實欄二之行為，係在新刑法公布施行
    後為之，並無新舊法比較問題，自應逕以新刑法論處，併予
    敘明。
、核被告2人之犯罪事實欄一之行為，係犯刑法第320條第 1項
    之竊盜罪；核被告 2人之犯罪事實欄一之行為，係犯刑法第
    321條第1項第2款、第3款之加重竊盜罪。又被告 2人彼此之
    間，就上開二竊盜犯行間，有犯意之聯絡及行為之分擔，應
    均論以共同正犯（新刑法僅就原條文作文字修正，並無有利
    不利問題）。
、又被告甲○○有事實欄所示之前科及執行紀錄，有臺灣高等
    法院被告前案紀錄表1份在卷可查，其於5年以內再犯故意本
  　件有期徒刑以上之 2罪，均為累犯，均應依新刑法第47條規
    定，各加重其刑。另按刑法上之心神喪失與精神耗弱，應依
    行為時精神障礙程度之強弱而定，如行為時之精神，對於外
    界事務全然缺乏知覺理會及判斷作用，而無自由決定意思之
    能力者，為心神喪失，如此項能力並非完全喪失，僅較普通
    人之平均程度顯然減退者，則為精神耗弱，最高法院26年渝
    上字第237號判例足供參照，而新修正刑法第19條第2項，將
    原先法條文字「精神耗弱之人行為」修正為「行為時因前項
    之原因，致其辨識行為違法或依其辨識而行為之能力，顯著
    減低者，得減輕其刑」，此乃為將原意語不明確加以明文敘
    明化，並無有利不利情形，被告 2人二次犯行，均應依修正
    後條文適用。查被告 2人於行為時患有中、重度智障之事實
    ，有中華民國身心障礙手冊影本2紙在卷可參，足見被告2人
    於案發時已依其等辨識而為行為能力，顯著減低之程度，爰
    依刑法第19條第2項之規定，就被告2人所犯之上開 2罪，均
    減輕其刑，並就被告甲○○部分，先加後減之。
、爰審酌被告甲○○有前述之前科，被告乙○○前未曾受任何
    罪刑之宣告，素行良好，惟其等竊取上開財物之目的，係為
    供本身飲食及生活所用，動機不良，復參酌被告 2人犯罪之
    手段、所造成損害之程度，以及事發後均自始坦承本件犯行
    ，犯後態度尚佳等一切情狀，各量處如主文所示之刑，並均
    諭知易科罰金之折算標準（犯罪事實欄一行為部分，易科罰
    分部分，依照舊刑法第41條第 1項定其折算標準；犯罪事實
    欄二部分，易科罰金部分，依照新刑法第41條第 1項定其折
    算標準）。
、被告乙○○行為後刑法第74條第 1款緩刑之規定，業已將原
    第74條第1款修正為第74條第1項第1款，同時增列第2至第 5
    項；且將「未曾受有期徒刑以上刑之宣告者」，修正為「未
    曾因故意犯罪而受有期徒刑以上刑之宣告者」，增列「故意
    」二字，對於本件無犯罪前科之被告乙○○，不生有利與否
    之問題，依上開刑法第2條第1項之規定，比較新舊法適用之
    結果，應適用修正後刑法第74條第1項第1款之規定，合此說
    明。查被告乙○○未曾受有期徒刑以上刑之宣告，因其經濟
    情況欠佳，而萌貪念，所得財物價值有限，經此偵查及處刑
    之程序，足資警惕，當無再犯之虞，是本件有期徒刑之宣告
    ，認以暫不執行為適當，爰併宣告緩刑貳年，用勵自新。
、末查，扣案之手電筒1支、電池5顆、十字螺絲起子 2支，係
    其等所有並供竊盜犯罪所用之物等情，此據被告乙○○等於
    警訊中供承在卷，上開工具，均應依新刑法第38條第1項第2
    款之規定，併予宣告沒收。
二、依刑事訴訟法第299條第1項前段、第273條之1第1項、第310
    條之2、第454條，刑法第2條第 1項前段、第28條、第320條
    第1項、第321條第1項第2款、3款、第47條、第19條第2項、
    第41條第1項前段、第38條第1項第2款，第74條第1項第 1款
    、修正前刑法第41條第1項前段，罰金罰鍰提高標準條例第1
    條前段，修正前罰金罰鍰提高標準條例第 2條，現行法規所
    定貨幣單位折算新台幣條例第2條，刑法施行法第1之 1條，
    判決如主文。
本案經檢察官王怡仁到庭執行職務。
中　　華　　民　　國　　96　　年　　2 　　月　　16　　日
                        臺灣花蓮地方法院刑事第二庭
                                法　官　李　豫　雙
上列正本證明與原本無異。
如對本判決不服，應於送達後10日內，向本院提出上訴狀（應抄
附繕本）告訴人或被害人如對於本判決不服者，應具備理由請求
檢察官上訴，其上訴期間之計算係以檢察官收受判決正本之日期
為準。
                                書記官
中　　華　　民　　國　　96　　年　　2 　　月　　26　　日
附錄本判決論罪之法律條文：
中華民國刑法第320條：
(普通竊盜罪、竊佔罪)
意圖為自己或第三人不法之所有，而竊取他人之動產者，為竊盜
罪，處五年以下有期徒刑、拘役或五百元以下罰金。
意圖為自己或第三人不法之利益，而竊佔他人之不動產者，依前
項之規定處斷。
前二項之未遂犯罰之。
中華民國刑法第321條：
犯竊盜罪而有左列情形之一者，處六月以上、五年以下有期徒刑
：
一  於夜間侵入住宅或有人居住之建築物、船艦或隱匿其內而犯
之者。
二  毀越門扇、牆垣或其他安全設備而犯之者。
三  攜帶兇器而犯之者。
四  結夥三人以上而犯之者。
五  乘火災、水災或其他災害之際而犯之者。
六  在車站或埠頭而犯之者。
前項之未遂犯罰之。
